【裁判字號】    95,交聲,612
【裁判日期】    950911
【裁判案由】    
【裁判全文】
臺灣彰化地方法院交通事件裁定         95年度交聲字第612號
原處分機關  交通部公路總局臺中區監理所彰化監理站
異  議  人
即受處分人  甲○○
上列異議人即受處分人因違反道路交通管理處罰條例案件，對於
交通部公路總局臺中區監理所彰化監理站於民國95年 6月29日所
為之裁決（原處分案號：彰監四字第裁64-I00000000號裁決書）
聲明異議，本院裁定如下：
    主  文
異議駁回。
    理  由
一、原處分意旨略以：異議人即受處分人甲○○於民國95年3月
    20日8時37分，駕駛車主葉蘇玉雲所有之車牌號碼QM-3328號
    自小客車，在彰化市○○路、民生路口，因「駕車行經有燈
    光號誌管制之交岔路口闖紅燈」，為警依法舉發，爰依道路
    交通管理處罰條例第53條第1項、第63條第1項之規定裁處異
    議人罰鍰新臺幣 (下同)5,400 元，並記違規點數3點，於法
    應無不合等語。
二、異議意旨則略以：伊騎乘機車行駛於民生路，當時兩名警員
    併行騎機車於汽車道，到民生路、中正路口時，伊在黃燈時
    右轉，惟兩名警員隨即騎機車追上並阻止伊行駛，說伊闖紅
    燈，並未出示任何證據，就認定伊闖紅燈等語不服而提出異
    議。
三、異議人為本件違規行為後，道路交通管理處罰條例雖於94年
    12月28日修正公布，並於95年7月1日施行。惟按行為後法律
    或自治條例有變更者，適用行政機關最初裁處時之法律或自
    治條例。但裁處前之法律或自治條例有利於受處罰者，適用
    最有利於受處罰者之規定，行政罰法第 5條定有明文；此所
    謂「行政機關最初裁處」之時點，係指有權裁處之行政機關
    為第一次裁處時，其性質為實體法上之行政處分。又道路交
    通管理處罰條例所定之罰鍰、吊扣證照、記點等裁罰，本屬
    行政罰之性質，自有行政罰法前開條文規定之適用。異議人
    係於95年3月20日為本件違規行為，而原處分機關則於95年6
    月29日為最初裁處即本案裁決書，均於道路交通管理處罰條
    例前開修正施行之前，揆諸前揭規定，即應適用修正前之道
    路交通管理處罰條例，而無新舊法比較適用之問題，合先敘
    明。
四、按汽車行駛至交岔路口，其行進、轉彎，應遵守燈光號誌之
    指示，道路交通安全規則第 102條第1項第1款前段定有明文
    。又汽車駕駛人，行經有燈光號誌管制之交岔路口闖紅燈者
    ，處新臺幣（下同）1,800元以上5,400百元以下罰鍰，並記
    違規點數 3點，修正前道路交通管理處罰條例第53條及第63
    條第1項第3款亦有明定。
五、經查：
   （一)異議人即受處分人甲○○駕駛上開自小客車於95年 3月
        20日 8時37分許，在彰化市○○路、民生路口因闖紅燈
        ，為警當場舉發，並製開彰化縣警察局彰警交字第I000
        00000 號舉發違反道路交通管理事件通知單（下稱舉發
        單），經其簽收在案，有該舉發單 1紙在卷可稽，顯見
        異議人已知悉被舉發之事實。異議人雖辯稱其被舉發時
        係黃燈右轉並無違規，且員警舉發亦未能提出證據云云
        ，然經證人即執勤警員陳顥到庭結證稱：「當時我跟另
        外一名員警騎機車巡邏，當時是上班時段，我們就有聽
        到受處分人在後面按喇叭趕人，後來受處分人也覺得我
        們員警擋住他的路，受處分人就超我們的車，闖紅燈右
        轉。」、「（問：當時是紅燈還是黃燈？）我確定是紅
        燈，絕對不是黃燈。」、「（問：紅燈是否已經亮很久
        或是號誌只是剛轉換？）已經亮很久，主要是受處分人
        超我們的車，怕我們取締，所以就闖紅燈。」等語（見
        本院95年7月31日調查筆錄)，是證人證述其確可清晰辨
        識異議人駕駛車輛闖紅燈乙節，應堪採信。
    (二)次按交通警察掣單舉發違反道路交通管理處罰條例所列
        之條例所列之違規事實，本質上為行政處分，係公務員
        基於職務上之權力，依法就特定之具體事件所為之具公
        法上效果之單方面行政行為，基於公務員為公法上行為
        具有公信力之原則，該行政行為當可被推定為真正，其
        據以依法處分之事實認定亦為正確無誤，本此公信原則
        ，乃立法者賦予行政機關制定違反道路交通事件統一裁
        罰標準及處理細則，使勤務員警得當機處分以達其維護
        交通秩序、安全之行政目的，反之若公務員一切行政行
        為均需預留證據以證其實，則國家行政勢必窒礙難行，
        ，是於受處分人無其他舉發有誤之相關證據，且本院經
        查業無何證據可認舉發有捏造事實之情時，值勤員警本
        其維護交通秩序及安全職責所為之舉發，自應推定其合
        法正確。本件受處分人對於上開違規時間、地點，駕駛
        車輛為警舉發之事實並不否認，僅對舉發機關之公權力
        有所質疑，惟其並未就執勤警員於前開時、地，對受處
        分人違規事實有所違誤之情形，提出相關事證以供調查
        ，又執勤員警與受處分人間並無仇怨，豈甘冒瀆職而故
        意誣攀之理，且經核亦無其他任何證據，足資證明執勤
        警員確有捏造事實違法取締之情事，則執勤警員本於維
        護交通秩序及行車安全等職責所為之交通違規舉發內容
        ，自應予以採信，受處分人前開所辯，尚非有理，而不
        足採。從而，異議人上開違規事實既可認定，則原處分
        機關據以裁罰，於法並無不當。本件異議為無理由，應
        予駁回。
六、據上論斷，應依道路交通案件處理辦法第19條，裁定如主文
    。
中    華    民    國    95    年    9     月    11    日
                  交通法庭      法  官  簡婉倫
以上正本證明與原本無異。
如不服本裁定，應於裁定送達後5日內向本院提出抗告狀（須附
繕本）。
中    華    民    國    95    年    9     月    11    日
                                書記官


司法院資訊處製作；財團法人民間司法改革基金會備份。
